【裁判字號】    98,交聲,139
【裁判日期】    980611
【裁判案由】    違反道路交通管理處罰條例聲明異議
【裁判全文】
臺灣新竹地方法院刑事裁定             98年度交聲字第139號
移送機關    交通部公路總局新竹區監理所
異議人即
受處分人    甲○○
上列受處分人因違反道路交通管理處罰條例案件，對於交通部公
路總局新竹區監理所於民國98年1月7日所為之竹監營字第裁50-5
077C2001號違反道路交通管理事件裁決書，聲明異議，本院裁定
如下：
    主  文
異議駁回。
    理  由
一、按受處分人不服道路交通管理處罰條例第8條所定主管機關
    所為之處罰者，得於接到裁決書之翌日起20日內，向管轄地
    方法院聲明異議，道路交通管理處罰條例第87條第1項定有
    明文。又交通法庭認聲明異議不合法律上之程式，且無從補
    正者，應以裁定駁回之，道路交通案件處理辦法第18條亦有
    規定。
二、次按處理違反道路交通管理事件，有關文書送達之規定，依
    行政程序法之規定，違反道路交通管理事件統一裁罰基準及
    處理細則第5條定有明文。送達由行政機關自行或交由郵政
    機關送達；由郵政機關送達者，以一般郵遞方式為之。但文
    書內容對人民權利義務有重大影響者，應為掛號；送達，於
    應受送達人之住居所、事務所或營業所為之；於應送達之處
    所不獲會晤應受送達人時，得將文書付與有辨別事理能力之
    同居人、受僱人或應送達處所之接收郵件人員；送達，不能
    依前2條規定為之者，得將文書寄存送達地之地方自治或警
    察機關，並作送達通知書2份，1份黏貼於應受送達人住居所
    、事務所、營業所或其就業處所門首，另1份交由鄰居轉交
    或置於該送達處所信箱或其他適當位置，以為送達；前項情
    形，由郵政機關為送達者，得將文書寄存於送達地之郵政機
    關；寄存機關自收受寄存文書之日起，應保存3個月；寄存
    送達，自寄存之日起經10日發生效力，行政程序法第68條第
    1項、第3項、第72條第1項前段、第73條第1項、第74條及民
    事訴訟法第138條第2項亦分別定有明文。
三、經查：
(一)、異議人即受處分人甲○○於97年12月8日晚上7時27分、32分
    、36分許，騎乘其所有之車號6FD-289號機車，行經苗128線
    與台6線路口、苗25線與台6線路口及台6線公館交流道時，
    經苗栗縣警察局交通隊員警以其行經有燈光號誌管制之交岔
    路口闖紅燈為由分別開單舉發，嗣交通部公路總局新竹區監
    理所（下稱新竹區監理所）以異議人在6個月內，違規記點
    共達6點以上，依道路交通管理處罰條例第63條第3項之規定
    ，於98年1月7日，以竹監營字第裁50－5077C2001號裁決書
    ，裁處異議人吊扣駕駛執照1個月，並應接受道路交通安全
    講習等情，業經異議人供陳明確，核與證人即本件舉發員警
    乙○○證述之情節大致相符，並有舉發違反道路交通管理事
    件通知書3份及違反道路交通管理事件裁決書1份在卷可佐。
(二)、上開裁決書，由新竹區監理所委託郵政機關郵寄至異議人位
    在新竹縣竹北市○○里○○路277巷17號8樓之戶籍地時，因
    未獲會晤本人亦無受領文書之同居人、受雇人或應受送達處
    所接收郵件人員，乃於98年1月12日將上開裁決書寄存送達
    於竹北六家郵局，異議人嗣於98年1月15日前往竹北六家郵
    局領取裁決書等情，業經異議人供明在卷，並有交通部公路
    總局新竹區監理所送達證書、本院公務電話紀錄表暨所附招
    領郵件銷號收據各1份附卷可憑，堪認上開裁決書業因異議
    人於98年1月15日親自領取而合法送達予異議人。又依首揭
    說明及上開裁決書下方「附記」欄記載：「受處分人不服處
    罰者，得於接到裁決書之翌日起20日內，以司法狀紙提出聲
    明異議，載明裁決日期、字號及理由、交由本（新竹區監理
    所）所轉送管轄地方法院。」等語，則異議人如不服新竹區
    監理所之處罰，依規定應於收受裁決書後20日內（即98年1
    月16日起至98年2月4日止）聲明異議，異議人遲至98年2月2
    5日始具狀聲明異議，有聲明異議狀上交通部公路總局新竹
    區監理所收文章上日期戳記可憑，其對裁決書之內容不服所
    為之異議，顯已逾20日之法定異議期間。
(三)、異議人於本院審理時雖另供稱：其早於98年1月23日將聲明
    異議狀寄給監理所，惟監理所告以本案尚未裁決，將聲明異
    議狀再寄還異議人，嗣監理所人員打電話通知異議人已可異
    議，異議人乃於98年2月25日親自將聲明異議狀拿到監理所
    等語（見本院卷第38頁背面）。然經本院函詢新竹區監理所
    ，新竹區監理所就此函覆：本案異議人於97年12月29日提起
    旨揭違規案件陳述單，又於98年2月25日向本所提聲明異議
    ，已於98年3月4日以竹監營字第0980002779號函移送在案，
    並無本院來函說明（即異議人所稱於98年1月23日寄送聲明
    異議狀及監理所另行通知異議人聲明異議等情）事項，有新
    竹區監理所98年4月6日竹監營字第0980005136號函在卷可佐
    （見本院卷第57頁），是異議人主張其早於98年1月23日聲
    明異議等語，尚無足信。
(四)、綜上，本件異議人聲明異議已逾20日之法定異議期間，其聲
    明異議顯然不合法律上之程式，且無從補正，依前揭說明，
    自應將異議人之異議駁回。
四、據上論斷，應依道路交通案件處理辦法第18條，裁定如主文
    。
中    華    民    國    98    年    6    月    11    日
                  交通法庭  法  官   林昌義
以上正本證明與原本無異。
如不服本裁定，應於裁定送達後5日內向本院提出抗告狀。
中    華    民    國    98    年    6    月    11    日
                            書記官   黃詩傑


司法院資訊處製作；財團法人民間司法改革基金會備份。
